臺灣高等法院刑事判決　　　　　　　　　　　　　九十三年度上訴字第二四八五號
　　上　訴　人　臺灣臺北地方法院檢察署檢察官
　　被　　　告　甲○○
右上訴人因被告偽造文書等案件，不服臺灣臺北地方法院九十三年度訴字第三六四號
，中華民國九十三年七月二十九日第一審判決（起訴案號：臺灣臺北地方法院檢察署
九十二年度偵字第二０八一一號），提起上訴，本院判決如左：
    主  文
原判決撤銷。
甲○○共同行使偽造私文書，足以生損害於公眾及他人，處有期徒刑陸月，如易科罰
金，以佰元折算壹日。
臺北國際商業銀行蘆洲分行放款契約書上偽造之「乙○○」署押及印文均沒收。
    事  實
一、甲○○因需款孔急，為達貸款之目的，見報紙之分類廣告中所刊登貸款廣告，乃
    與該分類廣告自稱「陳代書」之不詳姓名年籍男子聯絡，甲○○明知由陳代書所
    交付之乙○○
    建物所有權狀均係出於偽造，仍基於共同之犯意聯絡，於九十一年八月二十三日
    與陳代書所指派冒充為乙○○本人之不詳姓名年籍之男子攜帶上開
    及所有權狀一同向臺北國際商業銀行蘆洲分行（以下稱臺北國際商銀）辦理信用
    貸款而行使之，並由該男子偽簽「乙○○」之署名，蓋用「乙○○」印章於印鑑
    卡及放款契約書上，佯由乙○○擔任保證人，使不知情之臺北國際商銀相信甲○
    ○之還款能力，陷於錯誤，因而貸與甲○○新台幣（下同）一百五十萬元之款項
    ，甲○○並交付陳代書等人一成即十五萬元之報酬，足以生損害於乙○○及台北
    國際商銀對於貸款之審核正確性。
二、案經乙○○訴由台北市政府警察局中山分局移送台灣台北地方法院檢察署檢察官
    偵查起訴。
    理  由
一、訊據被告甲○○固不否認有於前揭時、地向臺北國際商銀貸款一百五十萬元之事
    實，然矢口否認有何公訴意旨所稱之行使偽造私文書、行使偽造特種文書及詐欺
    取財等犯行，辯稱：伊不知前往臺北國際商銀辦理貸款之「乙○○」係屬他人冒
    名，亦不知所提供之土地所有權狀及
    者厥為被告對於自稱陳代書所交付並持往台北國際商銀辦理貸款之告訴人乙○○
二、經查：
(一)被告甲○○於九十一年八月二十三日以其配偶俞淑雲、汽車修護廠股東林螢賞、
    告訴人乙○○及案外人黃月輝之名義擔任連帶保證人向臺北國際商銀借貸一百五
    十萬元，並由告訴人乙○○及案外人黃月輝提供其所有之土地及建物所有權狀以
    供徵信等情，業經被告甲○○供明在卷，且經證人邱建中於偵審中證述在卷，並
    有臺北國際商業銀行蘆洲消金中心九十三年二月六日北商銀蘆洲消金中心（０九
    三）字第００００一號函及所檢送之印鑑卡、連帶保證人乙○○國民
    反面影本、臺北國際商業銀行中期貸款授信申請書、借據、約定書等影本、臺北
    國際商業銀行蘆洲消金中心九十三年四月五日北商銀蘆洲消金中心（０九三）字
    第００００五號函及所檢附之臺北市北投地政事務所０八一北士字第００四一九
    八號建物所有權狀影本、臺北市北投地政事務所０八九北士字第０二八二０一號
    土地所有權狀影本、臺北國際商業銀行個人徵信調查表、連帶保證人黃月輝之國
    民
    板地字第０二四七五五號土地所有權狀及０八六北板建字第０二二三四六號建物
    所有權狀影本各一份在卷可參。
(二)又告訴人乙○○並未同意擔任上開借款之連帶保證人，亦未曾提供
    及建物所有權狀以供徵信，且其所有之
    於原審及本院審理中陳明在卷；而依臺北國際商銀所提供之用以申辦上開貸款之
    「乙○○」
    籍、父母姓名及住遷註記等資料，核與告訴人乙○○提供之國民
    容均不相符，此有上開「乙○○」名義之國民
    照，足見該持以辦理系爭貸款之「乙○○」國民
    「乙○○」名義之臺北市北投地政事務所０八一北士字第００四一九八號建物所
    有權狀及臺北市北投地政事務所０八九北士字第０二八二０一號土地所有權狀影
    本各一份，經原審依職權送臺灣士林地政事務所鑑定之結果，認為：該土地所有
    權狀及建物所有權狀影本之正確權狀字號分別為八一北士字第０一０七六０號、
    八一北士字第００四一九八號，主任簽名章應為周溪海先生，而臺北市之土地登
    記業務依現行十二個行政區域分隸屬六個地政事務所管轄，臺北市士林地政事務
    所轄區為士林、北投區，故並無臺北市北投地政事務所，因之臺北市士林地政事
    務所並無核發上開土地、建物所有權狀，此經該所於九十三年四月二日北市士第
    三字第０九三三０五二七六００號函覆在卷，足見該用以辦理系爭貸款之「乙○
    ○」名義之土地及建物所有權狀亦屬偽造無訛。
(三)至證人林螢賞於原審九十三年六月九日審理中證稱：「（問：請說明本件申辦信
    用貸款的過程？）趙連金找我們出來做汽車修護廠，因為沒有什麼錢，本來跟朋
    友借錢，因為廠房的建設，所以有些開銷，陳代書是趙連金找的，趙連金告訴我
    們看報紙找到陳代書，後來所有信貸的手續都是趙連金的太太陳美惠辦理的，證
    件好像是陳美惠拿給我，然後我送去給邱建中，送的證件有黃月輝、乙○○、被
    告甲○○、甲○○的太太俞淑雲及我的證件。」、「（問：乙○○的證件如何來
    的？）是陳代書向一個我不認識的人拿來的，然後陳代書再拿給陳美惠，我當場
    看到他先交給陳美惠，然後陳美惠馬上再拿給我，然後我再送給台北銀行，當時
    陳代書交給陳美惠的有不動產的權狀影本及乙○○的
    分證是偽造的。」等語；證人邱建中於原審九十三年五月二十七日審理中證稱：
    「（問：本件辦理對保的流程？）本件是一位陳小姐出面與我們接洽，說被告要
    貸款，然後告訴他貸款的條件及提供二位保證人，經過一般貸款程序及信用調查
    ，所以我們就核發貸款給被告。」、「（問：陳小姐以前有無跟你們銀行往來的
    業務？）陳小姐當時是代表被告修理廠處理財務，從二月的時候就開始談，但是
    他一直提不出保人，到了八月才提出保人來辦理貸款。」、「（問：簽約之前被
    告就提供乙○○全部的資料讓你作徵信的動作？）在這之前就透過另一個保人林
    螢賞給我乙○○全部的資料讓我們可以做徵信。」、「‧‧‧乙○○的部分有提
    供
    升的
    的，所以應該是林螢賞。」等語，被告甲○○所稱上開貸款係由汽車修護廠股東
    趙連金之妻陳美惠向自稱「陳代書」之人接洽辦理，且連帶保證人乙○○及黃月
    輝亦係透過案外人趙連金及陳美惠由「陳代書」所提供乙節，或屬有據。惟按提
    供不動產擔保或擔任保證人為他人借款之擔保者，因需負擔保證人責任，該保證
    人向來均與借款人間有至親好友之關係，甚少有非親非故而無端提供擔保或為保
    證人者。查本件信用貸款手續之辦理，姑不論係由林螢賞或趙連金或陳美惠代為
    辦理，然被告甲○○為貸款之申請人，乃為真正之借款人，對於貸款所應提供之
    證件及擔保，理應知之甚稔，被告亦不諱言有關告訴人乙○○之
    所有權狀等係由自稱陳代書所交付，而該陳代書係被告自報紙之分類廣告中所刊
    登貸款廣告而取得，被告與陳代書間既非親非故，該陳代書者豈會無端提供所有
    權狀供被告貸款徵信之用？且陳代書所提供者又是乙○○之
    權狀，並非其本人所有，被告對於上開證件可能來路不明而係出於偽造，衡情實
    難諉為不知，而況，據證人邱建中所證，被告係自九十一年二月間開始談貸款事
    ，因一直提不出保證人而遲未核貸，直到八月才提出保證人來辦理貸款等情，可
    見於本件貸款案中，被告一直提不出有資力之保證人以供審核，且被告亦供稱：
    本件貸款，共交付陳代書等人一成即十五萬元之報酬等語，益證被告明知陳代書
    所提供之證件係出於偽造，否則又何須支付高達一成之報酬？被告辯稱對於上開
    證件係偽造不知情云云，無非卸責之詞不足採信，犯行堪予認定。
三、核被告所為，係犯刑法第二百十六條、第二百十條之行使偽造私文書罪、第二百
    十六條、第二百十二條之行使偽造特種文書罪及第三百三十九條第一項之詐欺取
    財罪。被告與冒稱為乙○○之人間有犯意聯絡及行為分擔，應論以共同正犯。被
    告等偽簽「乙○○」之署名，蓋用「乙○○」印文於印鑑卡及放款契約書上，為
    偽造私文書之部分行為，均不另論罪。被告所犯上開三罪間，具有方法結果之牽
    連關係，依法應從一重之行使偽造私文書罪處斷。原審採信被告之辯解，而為其
    無罪之諭知，容有未洽，檢察官提起上訴，指摘原判決不當，為有理由，應由本
    院將原判決撤銷改判，爰審酌被告之素行、犯罪之動機、手段、所生危害及其犯
    後態度等一切情狀，量處如主文所示之刑，並諭知易科罰金之折算標準。至共犯
    即冒稱為乙○○之人在臺北國際商業銀行蘆洲分行放款契約書上所偽造之「乙○
    ○」署押及蓋用之「乙○○」之印文，依刑法第二百十九條規定，應併予宣告沒
    收。
四、公訴意旨另以：被告上開所為，亦涉犯刑法第二百十六條、第二百十一條之行使
    偽造公文書罪嫌云云 (公訴人於原審九十三年五月六日準備程序中所補充），惟
    查，被告持以辦理信用貸款之證件係告訴人乙○○之偽造
    狀，上開證件均屬特種文書及私文書，並非公文書，是被告即無行使偽造公文書
    之問題，此部分犯罪尚屬無法證明，惟公訴人認此部分與前開論罪科刑部分係屬
    裁判上一罪之關係，依審判不可分原則，故不另為無罪之諭知，附此敘明。
據上論斷，應依刑事訴訟法第三百六十九條第一項前段、第三百六十四條、第二百九
十九條第一項前段，刑法第二百十六條、第二百十條、第二百十二條、第三百三十九
條第一項、第二十八條、第五十五條前段、第四十一條第一項、第二百十九條，罰金
罰鍰提高標準條例第一條前段、第二條，判決如主文。
本案經檢察官王安明到庭執行職務。
中　　　華　　　民　　　國　　九十三　　年　　　十　　　月　　 十四 　　日
                        臺灣高等法院刑事第七庭
                            審判長法  官  吳　啟　民
                                  法  官  施　俊　堯
                                  法  官  蘇　隆　惠
右正本證明與原本無異。
如不服本判決，應於收受送達後十日內向本院提出上訴書狀，其未敘述上訴之理由者
並得於提起上訴後十日內向本院補提理由書（均須按他造當事人之人數附繕本）。
                                  書記官  周　素　秋
中　　　華　　　民　　　國　　九十三　　年　　　十　　　月　　 十四 　　日
附錄：本案論罪科刑法條全文
中華民國刑法第二百一十條
偽造、變造私文書，足以生損害於公眾或他人者，處五年以下有期徒刑。
中華民國刑法第二百一十六條
行使第二百十條至第二百十五條之文書者，依偽造、變造文書或登載不實事項或使登
載不實事項之規定處斷。
中華民國刑法第二百一十二條
偽造、變造護照、旅券、免許證、特許證及關於品行、能力服務或其他相類之證書、
介紹書，足以生損害於公眾或他人者，處一年以下有期徒刑、拘役或三百元以下罰金
。
中華民國刑法第三百三十九條
意圖為自己或第三人不法之所有，以詐術使人將本人或第三人之物交付者，處五年以
下有期徒刑、拘役或科或併科一千元以下罰金。
以前項方法得財產上不法之利益或使第三人得之者，亦同。
前二項之未遂犯罰之。
